【裁判字號】    89,簡上,143
【裁判日期】    891123
【裁判案由】    給付票款
【裁判全文】
臺灣臺南地方法院民事判決  八十九年度簡上字一四三號
    上  訴  人  甲○○
                        送達代.
                              .
    被上訴  人  丙○○  住基隆.
    訴訟代理人  陳豐裕律師
右當事人間請求給付票款事件，上訴人對於中華民國八十九年六月八日本院台南簡易
庭第一審判決（八十九年南簡字第四五一號）提起上訴，本院判決如左：
    主  文
上訴駁回。
第二審訴訟費用由上訴人負擔。
    事  實
甲、上訴人方面：
一、聲明：
  (一)原判決廢棄。
  (二)被上訴人在第一審之訴駁回。
二、陳述：除與原審提出者相同，不再贅引外，另補稱：伊是把票借給訴外人李明益
    ，伊將整本票都交給李明益使用，系爭的票據都是伊授權給他開的，伊是基於幫
    助李明益的原因交給他的。
乙、被上訴人方面：
一、聲明：駁回上訴。
二、陳述：除與原審提出者相同，不再贅引外，另補稱：按票據法第五條第一項規定
    「在票據上簽名者依票上所載文義負責」，本件上訴人並不否認票據上蓋章之真
    正，依法自應負票據責任。又按票據法第十三條亦規定「票據債務人不得以自己
    與發票人或執票人之前手間所存抗辯之事由對抗執票人」，故上訴人雖主張伊將
    系爭支票借訴外人李明益，而李明益為支付貨款，乃將系爭支票轉讓訴外人許秀
    悅，李明益與許秀悅間有糾紛，但許秀悅既已將支票讓與被上訴人，依法上訴人
    自不得以伊與李明益或許秀悅間抗辯之事由來對抗被上訴人自明。
三、證據：引用原審判決所提證據。
    理  由
一、本件被上訴人起訴主張：伊執有上訴人所簽發如附表所示支票二紙（下稱系爭支
    票），詎屆期後分別於民國八十八年十二月七日、同年月二十日提示，竟均不獲
    付款，催索無著等語。
    上訴人則以：伊簽發系爭支票借予訴外人李明益，而李明益為支付貨款，乃將系
    爭支票轉讓與訴外人許秀悅，然彼二人約定如日後有退貨者，許秀悅應將系爭支
    票退還李明益，嗣李明益果有退貨與許秀悅，並要求許秀悅返還系爭支票，然因
    許秀悅已將系爭支票轉讓與被上訴人，而被上訴人拒絕返還系爭支票，因渠等之
    債務與上訴人無關，故上訴人毋庸給付票款等語置辯。
二、按在票據上簽名者，依票上所載文義負責；票據上之簽名得以蓋章代之；票據債
    務人不得以自己與發票人或執票人之前手間所存抗辯之事由對抗執票人，但執票
    人取得票據出於惡意者，不在此限；發票人應照支票文義擔保支票之支付；執票
    人向支票債務人行使追索權時，得請求自為付款提示日起之利息，如無約定利率
    者，依年利六釐計算，票據法第五條第一項、第六條、第十三條、第一百二十六
    條、第一百三十三條分別定有明文。本件被上訴人主張其執有上訴人所簽發系爭
    支票，詎屆期提示均不獲付款等情，有被上訴人提出系爭支票及退票理由單各二
    紙為證，並為上訴人所不爭執，堪信被上訴人之主張為真實。上訴人雖以前揭言
    詞置辯，惟查：
（一）票據為無因證據，上訴人既就系爭支票為發票行為，自應負票據上發票人之責
      任，擔保支票之支付。
（二）倘票據債務人（即上訴人）以其自己與執票人（即被上訴人）間所存抗辯事由
      ，對抗執票人，固為法之所許，然如以執票人之前手即訴外人許秀悅與李明益
      間所存之相對事由，對抗執票人即被上訴人，則為支票為無因證券之性質所不
      容，上訴人復未舉證說明被上訴人取得系爭支票有出於惡意之情事，則上訴人
      所辯尚難採信。
三、從而，被上訴人本於票據關係，請求上訴人給付票款新台幣四十八萬元，及各如
    附表所示之金額，各自附表所示之提示付款日起均至清償日止，均按年利六釐計
    算之利息，自屬有理由，應予准許。又，本件係命清償票據上債務之判決，依民
    事訴訟法第三百八十九條第一項第四款之規定，應依職權宣告假執行。是則原審
    判命上訴人給付票款及其法定遲延利息，並依職權宣告假執行，核無違誤，上訴
    意旨仍執陳詞，指摘原判決不當，求予廢棄，為無理由，應駁回其上訴。
四、本件事證已臻明確，兩造其餘攻擊防禦方法之陳述，均與判決結果無影響，爰不
    一一論述，併此敘明。
五、據上論結，本件上訴為無理由，依民事訴訟法第四百三十六條之一第三項、第四
    百四十九條第一項、第七十八條，判決如主文。
中      華      民      國    八十九    年      十一      月  二十三    日
                                   臺灣臺南地方法院民事第一庭
~B審判長法  官  周素秋
~B      法  官  蔡孟珊
~B      法  官  黃瑪玲
右為正本係照原本作成。
本件不得上訴。
中      華      民      國    八十九    年      十一      月  二十七    日
~B法院書記官  黃傳鈞
~F0
~T40
附表：
    發票人：甲○○
    付款人：台南市第六信用合作社開元分社
    帳  戶：00000－00號（原審判決誤載為二三０八０－０號）
┌──┬──────────┬─────────┬──────────┬──────────┐
│編號│發      票      日  │票面金額（新台幣）│付  款  提  示  日  │票    據    號    碼│
│    │                    │                  │（利息起算日）      │                    │
├──┼──────────┼─────────┼──────────┼──────────┤
│ 一 │八十八年十二月五日  │二八００００元    │八十八年十二月七日  │ＥＺ0000000  │
├──┼──────────┼─────────┼──────────┼──────────┤
│ 二 │八十八年十二月二十日│二０００００元    │八十八年十二月二十日│ＥＺ0000000  │
│    │                    │                  │                    │（原審判決誤載為Ｅ  │
│    │                    │                  │                    │Ｚ0000000）  │
│    │                    │                  │                    │                    │
└──┴──────────┴─────────┴──────────┴──────────┘


司法院資訊處製作；財團法人民間司法改革基金會備份。
